【裁判字號】    91,易,143
【裁判日期】    920430
【裁判案由】    偽造文書
【裁判全文】
臺灣宜蘭地方法院刑事判決                          九十一年度易字第一四三號
    公  訴  人  臺灣宜蘭地方法院檢察署檢察官
    被      告  甲○○
右列被告因偽造文書案件，經檢察官提起公訴（九十年度偵字第三五一二號），本院
判決如左：
    主  文
甲○○行使偽造私文書，足以生損害於公眾及他人，處有期徒刑肆月，如易科罰金，
以佰元折算壹日，緩刑貳年，如附表所示之物均沒收。
    事  實
一、甲○○於民國八十二年間，在輝大水電工程公司（下稱輝大公司），承包工程期
    間，明知渠旗下工人並無翁潮盈、戊○○、己○○、丙○○四人，竟於八十二年
    間某不詳時日，偽刻丁○○、戊○○、己○○、丙○○四人之印章（丙○○印章
    部分誤刻為俞國發）後，持翁潮盈、戊○○、己○○、丙○○四人之身份證影本
    向輝大公司請領薪資各新台幣（下同）十五萬元，由輝大公司不知情之會計人員
    於勞務報酬支出憑證上蓋用翁潮盈四人之印章，偽造翁潮盈四人請領薪資之證明
    後，致不知情之輝大公司如數發給工資，並持以向財政部北區國稅局羅東稽徵所
    ，申報翁潮盈、戊○○、己○○、丙○○之薪資扣繳憑單，足生損害於翁潮盈、
    戊○○、己○○、丙○○及財政部北區國稅局羅東稽徵所對於所得稅核課之正確
    性，嗣經翁潮盈、戊○○二人接獲財政部中區國稅局之綜合所得稅核定通知書，
    始得知為人冒名支領輝大公司薪資所得之情事。
二、案經臺灣宜蘭地方法院檢察署檢察官自動檢舉偵查起訴。
    理  由
一、訊據被告甲○○矢口否認有右揭犯行，並辯稱：於八十二年間伊有承包輝大公司
    之工程，伊帶去的工人都是伊先用請款的方式，再由伊將工資發給工人，請款時
    都是用伊的名義簽收，工人的身分證影本都是工人交給伊後，由伊將資料交給輝
    大公司，至於支出憑證上的印章都是工人直接交給輝大公司，但伊並沒有交付翁
    潮盈、戊○○、己○○、丙○○四人的資料給輝大公司報稅云云。然查：前開事
    實，係翁潮盈、戊○○二人向臺灣彰化地方法院檢察署提出檢舉，並據證人翁潮
    盈於偵訊中證述在卷（參見臺灣宜蘭地方法院檢察署九十一年二月二十七日偵訊
    筆錄），而證人己○○亦證稱其與丙○○二人均未曾至被告公司任職（參見臺灣
    彰化地方法院九十二年三月二十四日訊問筆錄）。並佐以證人即輝大公司會計乙○○於本院調查時證稱：「當時我們有很多工地在施作，有些工地是採取點工的
    方式，也就是我們出材料，被告找工人來做，完工之後被告就拿工人的資料給我
    們，我們就製作工資單，所以這些工人我都不認識，提示的勞務報酬支出憑證都
    是我們公司的，身分證影本和印章都是被告提供的。」、「（被告請款的方式為
    何？）因為工人都沒有出面，都是由被告出面請款，工程款都是直接交給被告，
    因為工人那麼多不可能和工人接洽，所以都是由被告一人出面負責，確實是被告
    拿身分證影本向我們公司請款，被告承包的工程金額很大可能達好幾百萬元，由
    於不會製作工資表所以由我們小姐幫忙製作，不可能為了這幾筆薪資我們自己去
    做薪資表，而且被告當時有很多工地，因此請款時一起請款，提供全部的資料給
    我們一起製作。」（參見本院九十一年八月二十三日訊問筆錄）。此外，並有翁
    潮盈、戊○○、己○○、丙○○四人之勞務支出報酬憑證在卷可佐。綜上所述，
    本件事證明確，被告所辯顯係卸責之詞，不足採信，其犯行堪以認定，應依法論
    科。
二、核被告甲○○所為，係犯刑法第二百十六條、第二百十條行使偽造私文書罪，被
    告偽造私文書復持以行使，偽造私文書之低度行為為高度之行使行為所吸收，不
    另論罪。又其偽造翁潮盈、戊○○、己○○、丙○○四人之印章後於上開勞務報
    酬支出憑證偽造署押之行為，為偽造私文書之部分行為，均不另論罪。被告利用
    不知情之輝大公司會計人員製作上開勞務報酬支出憑證，則其所為，應係前揭刑
    法第二百十六條、第二百十條行使偽造私文書之間接正犯。又被告以一行為同時
    行使翁潮盈等四人之偽造私文書，屬想像競合犯，應從一處斷。本件公訴人於起
    訴法條雖認被告係犯刑法第二百十七條之偽造署押罪，惟公訴人起訴書犯罪事實
    欄與本院認定行使偽造私文書之事實屬單純一罪之關係，爰變更起訴法條，逕論
    以被告行使偽造私文書罪。公訴人雖僅就翁潮盈、戊○○部分之犯行提起公訴，
    然檢察官就犯罪事實一部起訴者，其效力及於全部，本件被告就己○○、丙○○
    部分之犯罪事實，與前揭論罪科刑之部分，屬裁判上一罪之關係，本院自應就其
    餘犯行一併加以裁判。爰審酌被告犯罪之目的、手段、犯罪所生之損害，及犯罪
    後態度等一切情狀，量處如主文所示之刑，以示懲儆。末按，被告行為後，刑法
    第四十一條業已於九十年一月四日修正，並於九十年一月十日經總統公布，於九
    十年一月十二日生效，由於修正後之刑法第四十一條第一項前段業已擴大得易科
    罰金之範圍，即適用新法對被告原所犯最重本刑為有期徒刑五年以下之罪者，在
    符合前開與舊法相同之其他要件下，使其有易科罰金之適用，對被告而言，自較
    有利，故新舊法比較結果，應以新法較有利於被告，依刑法第二條第一項前段之
    規定，本件即應適用裁判時之新修正刑法第四十一條第一項前段之規定為易科罰
    金之諭知。末查，被告前未曾受有期徒刑以上刑之宣告，有卷附臺灣高等法院被
    告全國前案紀錄表及臺灣高等法院檢察署刑案紀錄簡覆表各一件可按，經此起訴
    審判，當知所警惕，信無再犯之虞，本院認所宣告之刑以暫不執行為適當，併諭
    知緩刑二年，以啟自新。如附表所示被告偽刻之「翁潮盈」、「戊○○」、「己○○」、「丙○○」（誤刻為俞國發）印章四枚，及於勞務報酬支出憑證上偽造
    之「翁潮盈」、「戊○○」、「己○○」、「丙○○」印文各十二枚，均應刑法
    第二百十九條規定宣告沒收。
據上論斷，應依刑事訴訟法第二百九十九條第一項前段、第三百條，刑法第二條第一
項前段、第二百十六條、第二百十條、第五十五條、第二百十九條、第四十一條第一
項前段、第七十四條第一款，罰金罰鍰提高標準條例第二條判決如主文。
本案經檢察官沈念祖到庭執行職務
中      華      民      國    九十二    年      四      月     三十     日
                                  臺灣宜蘭地方法院刑事第二庭
                                        審判長法  官  黃  永  勝
                                              法  官  郭  顏  毓
                                              法  官  辜  漢  忠
右正本證明與原本無異。
如不服本判決，應於判決送達後十日內，向本院提出上訴狀。（應附繕本）
                                              書記官  林  秀  麗
中      華      民      國    九十二    年      五      月      一      日
附表
一、偽刻之「翁潮盈」、「戊○○」、「己○○」、「丙○○」（誤刻為俞國發）印
    章四枚。
二、於翁潮盈勞務報酬支出憑證上偽造之「翁潮盈」印文十二枚。
三、於戊○○勞務報酬支出憑證上偽造之「戊○○」印文十二枚。
四、於己○○勞務報酬支出憑證上偽造之「己○○」印文十二枚。
五、於丙○○勞務報酬支出憑證上偽造之「丙○○」（誤偽造為俞國發名義）印文十
    二枚。
附錄本案論罪科刑法條全文：
刑法第二百一十條
偽造、變造私文書，足以生損害於公眾或他人者，處五年以下有期徒刑。
刑法第二百一十六條
行使第二百十條至第二百十五條之文書者，依偽造、變造文書或登載不實事項或使登
載不實事項之規定處斷。


司法院資訊處製作；財團法人民間司法改革基金會備份。
